【裁判字號】    89,上易,420
【裁判日期】    890411
【裁判案由】    竊盜
【裁判全文】
臺灣高等法院高雄分院刑事判決                    八十九年度上易字第四二號
    上  訴  人
    即  被  告  甲○○
右上訴人因竊盜案件，不服臺灣屏東地方法院八十八年度易字第一五四四號中華民國
八十九年一月十四日第一審判決（起訴案號：臺灣屏東地方法院檢察署八十八年度偵
字第七三七○號），提起上訴，本院判決如左：
      主  文
原判決撤銷。
甲○○連續攜帶兇器竊盜，累犯，處有期徒刑壹年拾月。
      事  實
一、甲○○有多次竊盜及妨害自由前科，民國八十三年間所犯竊盜罪，經臺灣高等法
    院花蓮分院於八十四年三月三十日判處有期徒刑一年八月，刑前強制工作三年確
    定，於八十八年八月十六日執行完畢，猶不知悔改，復意圖為自己不法之所有，
    基於概括犯意，於八十八年九月二十二日夜間，在屏東縣潮州鎮○○路旁，攜帶
    其所有客觀上足供兇器使用之螺絲起子一把，破壞車鎖而竊取阮清榮所有之未懸
    掛車牌已報廢之小客車一部（阮清榮向鐘永霖購得，原車號ＷＭ─○七四號），
    得手後懸掛其所有之ＶＺ─七九五五號車牌以避人耳目供己使用；又於同年十月
    十八日凌晨二時許，駕駛前開竊得之小客車，至屏東縣新園鄉○○村○○段二三
    六之二三一地號果園內，竊取黃仁吉種植之番石榴十餘斤，得手後販售得利；復
    於同年十一月三日夜間十一時許，駕駛前開汽車，至上址竊取黃仁吉種植之番石
    榴二百六十台斤，得手後，置放於前開車後，並繼續下車行竊，於翌日凌晨一時
    四十五分許，為民眾發覺報警在上開果園查獲。
二、案經屏東縣警察局東港分局報告臺灣屏東地方法院檢察署檢察官偵查起訴。
      理  由
一、右揭事實迭據被告甲○○於警訊時、檢察官偵查中及原審審理時坦承不諱，核與
    被害人黃仁吉、阮清榮、證人即警員謝弘成分別警訊時、檢察官偵查中及原審審
    理時供述情節相符（見八十八年十一月四日警訊筆錄、八十八年十一月十一日檢
    察官訊問筆錄、原審八十八年十一月二十六日審判筆錄），並有贓物保領結、車
    籍作業系統─查詢認可資料、屏東監理站函附卷可考。被告甲○○上開自白核與
    事實相符，應堪認為真實。被告甲○○於本院審理中雖翻異前詞，改稱：伊僅行
竊二次，不曾於八十八年十月十八日凌晨二時許，至屏東縣新園鄉○○村○○段
    二三六之二三一地號果園內，竊取黃仁吉種植之番石榴十餘斤云云，核與其前供
    不符，且與被害人黃仁吉之指述有異，且徵諸被告甲○○如未先行竊得少許之番
    石榴十餘斤，如何能確知其番石榴之品質、地點及數量，而能再度於深夜開車前
    往竊取二百六十台斤？顯見其於本院審理中翻異前詞之辯解，應係卸責之詞，不
    足採信。綜上所述，本件事證明確，被告甲○○上開犯行，均堪認定。
二、核被告甲○○所為，係犯刑法第三百二十一條第一項第三款之攜帶兇器竊盜罪、
    同法第三百二十條第一項普通竊盜罪。公訴人雖認被告甲○○與原審共同被告蔡
    玉綢就八十八年十一月三日竊盜犯行係共同正犯，惟查無證據足資證明其二人有
    共同實施此部分犯罪，且徵諸被害人黃仁吉於偵審中均供稱查獲時原審共同被告
    蔡玉綢在車上睡覺等語，如蔡玉綢有共同實施此部分犯罪，於行竊緊張之際，豈
    有於車上高睡之可能？是原審理由認無證據足資證明其二人有共同實施此部分犯
    罪，核無不當，併此敘及。被告甲○○係以螺絲起子竊取被害人阮清榮前開汽車
    ，已如前述，被告既持客觀上對人身安全構成威脅具有危險性之兇器行竊，此部
    分所為係犯刑法第三百二十一條第一項第三款之攜帶兇器竊盜罪，公訴意旨認被
    告所為係犯刑法第三百二十條第一項普通竊盜罪，尚有未洽，惟其基本事實同一
    ，本院自應予以審理，並變更其起訴法條。被告先後攜帶兇器竊盜、竊盜犯行，
    時間緊接，所犯基本構成要件相同之罪名，顯係基於概括犯意為之，為連續犯，
    應依刑法第五十六條之規定以攜帶兇器竊盜一罪論，並加重其刑（最高法院六十
    七年度第六暨第七次刑庭庭推總會決議(一)參照）。查被告曾於八十三年間因竊盜
    案，經臺灣高等法院花蓮分院於八十四年三月三十日判處有期徒刑一年八月，刑
    前強制工作三年確，於八十八年八月十六日執行完畢之事實，有本院被告全國前
    案紀錄表可考，其五年內再犯本件有期徒刑以上之罪，為累犯，應依刑法第四十
    七條之規定，加重其刑，併遞加之。公訴人雖以被告甲○○前方因竊盜罪經執行
    完畢，不數月即連犯三次竊盜罪，足認其有犯罪之習慣云云。惟查，竊盜犯贓物
    犯保安處分條例第三條第一項第一款，所謂有犯罪習慣者，係指對於犯罪已成為
    日常之惰性行為而言，認定竊盜犯有無犯罪習慣，以行為人之犯罪成為習慣，在
    客觀上有於較長之一段時間內反覆為多次犯罪行為之情狀，是以犯罪之次數多寡
    及犯罪時間之長短，應為認定有無犯罪習慣之重要因素。本件被告甲○○之前雖
    有多次竊盜前科，惟既經強制工作執行完畢，觀諸竊盜犯贓物犯保安處分條例第
    五條第二項強制工作處分執行已滿三年，而執行機關認有延長之必要者，得報請
    許可延長之規定，本件被告甲○○強制工作既經執行完畢，復未經報請許可延長
    ，則認定被告甲○○有無犯罪習慣，自不宜將其之前多次竊盜前科列入考量，僅
    宜以本件被告甲○○此次犯行予以考量。查被告甲○○於八十八年九月二十二日
    竊取被害人阮清榮所有報廢之小客車一部（價值新台幣五千元）、於同年十月十
    八日竊取被害人黃仁吉之番石榴十餘斤、於同年十一月三日竊取被害人黃仁吉之
    番石榴二百六十台斤（價值新台幣七千八百元），其犯罪期間僅二月餘，犯罪之
    次數亦僅三次，以其犯罪期間之短、犯罪次數之少，尚不足認被告甲○○有犯罪
    習慣，自難逕依竊盜犯贓物犯保安處分條例之規定予以宣告刑前強制工作，併予
    敘明。
三、原審認被告甲○○罪證明確，予以論罪科刑，固非無見。惟被告甲○○本次犯罪
    期間僅二月餘，犯罪之次數亦僅三次，以其犯罪期間之短、犯罪次數之少，尚不
    足認被告甲○○有犯罪習慣，自難逕依竊盜犯贓物犯保安處分條例之規定予以宣
    告刑前強制工作，已如前述，原審認被告甲○○迭經執行，仍一再犯罪，顯然有
    犯罪習慣，依竊盜犯贓物犯保安處分條例規定，諭知被告應於刑之執行前令入勞
    動處所強制工作三年，顯有未洽。被告甲○○上訴意旨，指摘原判決此部分不當
    ，為有理由（其否認八十八年十月十八日竊取被害人黃仁吉之番石榴十餘斤之部
    分，為無理由），自應由本院將原判決撤銷改判。審酌被告有多次竊盜前科，素
    行不佳，甫因竊盜案執行完畢月餘即再犯，惟竊取之物價值尚屬非鉅，且犯後坦
    認大部犯行，態度良好，及其犯罪動機、目的、手段等一切情狀，爰量處如主文
    所示之刑。至於螺絲起子一把，係被告甲○○所有供犯罪所用之物，業據被告供
    承在卷，然並非違禁物，因未據扣案，所在不明，為免將來執行上之困難，爰不
    另為沒收之宣告，附此說明。
據上論結，應依刑事訴訟法第三百六十九條第一項前段、第三百六十四條、第二百九
十九條第一項前段、第三百條，刑法第五十六條、第三百二十一條第一項第三款、第
四十七條，罰金罰鍰提高標準條例第一條前段，判決如主文。
本案經檢察官羅正平到庭執行職務。
中      華      民      國    八十九    年    四      月      十一      日
                              臺灣高等法院高雄分院刑事第三庭
                                  審判長法官  莊秋桃
                                        法官  謝宏宗
                                        法官  陳中和
右正本證明與原本無異。
不得上訴。
                                      書記官  劉博文
中    華    民    國     八十九     年       四       月    十  三      日
附錄：本判決論罪科刑法條：
刑法第三百二十一條
犯竊盜罪而有左列情形之一者，處六月以上五年以下有期徒刑：
一、於夜間侵入住宅或有人居住之建築物、船艦，或隱匿其內而犯之者。
二、毀越門扇、牆垣或其他安全設備而犯之者。
三、攜帶兇器而犯之者。
四、結夥三人以上而犯之者。
五、乘火災、水災或其他災害之際而犯之者。
六、在車站或埠頭而犯之者。
前項之未遂犯罰之。
                                                                        Ｆ


司法院資訊處製作；財團法人民間司法改革基金會備份。
